【裁判字號】    99,台上,2323
【裁判日期】    991216
【裁判案由】    返還擔保金等
【裁判全文】
最高法院民事裁定            九十九年度台上字第二三二三號
上  訴  人  遠雄自貿港投資控股股份有限公司
法定代理人  葉鈞耀
訴訟代理人  陳友炘律師
            蘇弘志律師
被 上訴 人  桃園國際機場股份有限公司
法定代理人  葉匡時
訴訟代理人  洪堯欽律師
            劉健右律師
上列當事人間請求返還擔保金等事件，上訴人對於中華民國九十
九年七月二十七日台灣高等法院第二審判決（九十八年度重上字
第六四三號），提起上訴，本院裁定如下：
    主  文
上訴駁回。
第三審訴訟費用由上訴人負擔。
    理  由
本件被上訴人於上訴第三審後，其名稱已變更為桃園國際機場股
份有限公司，法定代理人亦變更為葉匡時，有交通部函影本足憑
，其具狀聲明更正名稱及承受訴訟，核無不合，先予敘明。
次按上訴第三審法院，非以原判決違背法令為理由，不得為之。
又提起上訴，上訴狀內應記載上訴理由，其以民事訴訟法第四百
六十九條所定事由提起第三審上訴者，應於上訴狀內表明：原判
決所違背之法令及其具體內容、暨依訴訟資料合於該違背法令之
具體事實。其依同法第四百六十九條之一規定提起上訴者，並應
具體敘述為從事法之續造、確保裁判之一致性或其他所涉及之法
律見解具有原則上重要性之理由。同法第四百六十七條、第四百
七十條第二項分別定有明文。而依同法第四百六十八條規定，判
決不適用法規或適用不當者，為違背法令；依同法第四百六十九
條規定，判決有該條所列各款情形之一者，為當然違背法令。是
當事人提起第三審上訴，如合併以同法第四百六十九條及第四百
六十九條之一之事由為上訴理由時，其上訴狀或理由書應表明該
判決所違背之法令條項，或有關判例、解釋字號，或成文法以外
之習慣或法理等及其具體內容，暨係依何訴訟資料合於該違背法
令之具體事實，並具體敘述為從事法之續造、確保裁判之一致性
或其他所涉及之法律見解具有原則上重要性之理由。如未依上述
方法表明，或其所表明者與上開法條規定不合時，即難認為已合
法表明上訴理由，其上訴自非合法。本件上訴人對於原判決提起
第三審上訴，雖以該判決違背法令為由，惟核其上訴理由狀所載
內容，係就原審取捨證據、認定事實及解釋契約之職權行使所論
斷：上訴人於民國九十二年一月十三日簽立系爭承諾書一紙，記
載：「茲為承諾承租中正國際機場內中正段二○之一、二○之二
、二一之一等三筆約四千平方公尺土地，作為興建貨物交接區（
含棚庫區、辦公室、停車場）用地。因於合約未正式簽訂前，貴
站（指被上訴人）已為履約準備而進行整地及建設公共設施，立
承諾書人願繳納新台幣（下同）七百萬元作為有意承租之保證金
，若有違背承諾而未承租上開土地，立切結書人同意於前開款項
優先賠償貴站整地及建設公共設施費用，並由貴站按有關法令處
理，絕無異議，並放棄先訴抗辯權，立承諾書人營運後，貴站應
無息退還前開款項」，並交付系爭面額七百萬元定存單之保證金
予被上訴人。而上訴人既未依約興建貨物交接區營運，其依系爭
承諾書之約定，請求被上訴人返還系爭定存單，自屬無據。又上
訴人以系爭定存單設定權利質權予被上訴人所擔保之債權尚未全
部消滅，被上訴人持有系爭定存單亦難謂無法律上之原因。從而
，上訴人依系爭承諾書之約定及不當得利之法律關係，請求被上
訴人返還系爭定存單，為無理由等情，指摘為不當，並就原審命
為辯論及已論斷者，泛言謂為違法，而非表明該判決所違背之法
令及其具體內容，暨依訴訟資料合於該違背法令之具體事實，更
未具體敘述為從事法之續造、確保裁判之一致性或其他所涉及之
法律見解具有原則上重要性之理由，難認其已合法表明上訴理由
。依首揭說明，應認其上訴為不合法。
據上論結，本件上訴為不合法。依民事訴訟法第四百八十一條、
第四百四十四條第一項、第九十五條、第七十八條，裁定如主文
。
中    華    民    國  九十九  年   十二   月   十六   日
                      最高法院民事第七庭
                          審判長法官  顏  南  全  
                                法官  林  大  洋  
                                法官  沈  方  維  
                                法官  鄭  傑  夫  
                                法官  吳  麗  女  
本件正本證明與原本無異
                                      書  記  官  
中    華    民    國  九十九  年   十二   月  二十八  日
                                                      K

司法院資訊處製作；財團法人民間司法改革基金會備份。
